臺灣高等法院刑事裁定　　　　　　　　100年度毒抗字第214號
抗　告　人
即　被　告　SVEINSON .
上列抗告人因違反毒品危害防制條例案件，不服臺灣臺北地方法
院100年度毒聲字第386號，民國100年6月23日裁定（聲請案號：
臺灣臺北地方法院檢察署100年度聲觀字第324號），提起抗告，
本院裁定如下：
    主  文
抗告駁回。
    理  由
一、按犯毒品危害防制條例第10條之罪者，檢察官應聲請法院裁
    定，或少年法院（地方法院少年法庭）應先裁定，令被告或
    少年入勒戒處所觀察、勒戒，其期間不得逾2月，同條例第
    20條第1項定有明文。又按毒品危害防制條例於民國92年7月
    9日修正公布，自93年1月9日施行，其中第20條、第23條將
    施用毒品之刑事處遇程序，區分為「初犯」及「5年內再犯
    」、「5年後再犯」。依其立法理由之說明：「初犯」，經
    觀察、勒戒或強制戒治後，應為不起訴處分或不付審理之裁
    定；經觀察、勒戒或強制戒治執行完畢釋放後，「5年內再
    犯」者，因其再犯率甚高，原實施之觀察、勒戒及強制戒治
    既已無法收其實效，爰依法追訴或裁定交付審理。至於經觀
    察、勒戒或強制戒治執行完畢釋放後，「5年後再犯」者，
    前所實施之觀察、勒戒或強制戒治已足以遮斷其施用毒品之
    毒癮，為期自新及協助其斷除毒癮，仍適用「初犯」規定，
    先經觀察、勒戒或強制戒治之程序。從而，依修正後之規定
    ，僅限於「初犯」及「5年後再犯」兩種情形，應先經觀察
    、勒戒或強制戒治程序（參最高法院97年度第5次刑事庭會
    議決議要旨）。
二、抗告意旨略以：抗告人即被告SVEINSON KYLEROBERT（下稱
    抗告人）在出生地加拿大或臺灣均無不良紀錄，無吸食大麻
    之動機及吸用大麻之必要。抗告人對於尿液檢驗結果至感驚
    訝，若非有誤，即係容器受到污染所致，不然即那段時間由
    於偏頭痛，於警察採尿前曾經服用「Ibuprofen STADA普羅
    芬膜衣錠」之止痛藥所致。又抗告人近日上網查詢其藥效，
    發覺該藥之記載：「服用Ibuprofen STADA普羅芬膜衣錠可
    能出現Marijuana大麻之陽性反應」，顯示警察採尿所示之
    陽性反應與服用該藥不無關係。再抗告人於接獲裁定後，因
    未曾服用此藥，乃自行前往臺北榮總接受檢驗，結果呈現陰
    性反應，證明抗告人未曾吸食大麻，雖榮總之檢驗報告無法
    證明抗告人於100年4月14日為警查獲時之身體狀況，但至少
    可以證明抗告人非大麻之依賴者，否則至今近2個月之期間
    不可能不接觸，亦徵抗告人無入戒治所觀察、勒戒之必要，
    請撤銷原裁定發回原審重新調查複驗，以昭鄭重云云。
三、經查：訊據抗告人於警詢中坦承有施用第二級毒品大麻（見
    偵查卷第20頁反面至第21頁），證人TOUZIN ZACHARIE、駱
    瑋銘、林雲鵬等亦均證稱渠等有與抗告人一起施用大麻等語
    （見偵查卷第16頁正、反面、第27頁、第33頁），且抗告人
    於100年4月14日1時20分許為警查獲並由抗告人親採封緘之
    尿液（尿液檢體編號：Q0000000），經送台灣尖端先進生技
    醫藥股份有限公司（下稱台灣尖端公司）以氣相層析質譜儀
    分析法檢驗結果，呈大麻代謝物陽性反應，有新北市政府警
    察局刑事警察大隊查獲毒品危害防治條例案被移送者姓名代
    碼對照表、新北市政府警察局刑事警察大隊扣押物品清單、
    台灣尖端公司100年4月28日UL/2001/00000000號濫用藥物檢
    驗報告各1紙在卷可稽（見偵查卷第47、58、59頁）。按「
    非大麻慣用者吸食大麻後，尿液呈陽性反應之時間平均可能
    達4.2天，而大麻慣用者施用後則平均可能達16.6天。毒品
    施用後於尿液中可檢出之時間，受施用劑量及頻率、施用方
    式、飲水量之多寡、個人體質及其代謝情況等因素影響，因
    個案而異，一般可檢出之時間為大麻服用後1-10天。」亦經
    行政院衛生署管制藥品管理局92年3月10日管檢字第0920001
    495號函釋明確。又「尿液毒品檢驗……若能使用較先進之
    氣相層析質譜儀分析法確認，則可完全排除偽陽性之干擾，
    為目前最具公信力的檢驗方法。」有法務部調查局第六處87
    年9月29日（87）發技（一）字第87074574號函釋明確，亦
    即前開台灣尖端公司所使用之檢驗方法已可完全排除毒品偽
    陽性之干擾，其檢驗結果足堪採信；揆諸上開說明，抗告人
    為警採尿前10日（即240小時）內某時點，確曾有施用第二
    級毒品大麻之犯行。另抗告人辯稱服用Ibuprofen STADA普
    羅芬膜衣錠可能出現大麻之陽性反應云云，惟抗告人關於其
    於何時、何處購買Ibuprofen STADA普羅芬膜衣錠、有無服
    用或何時服用等節均無舉提出任何具體證據供本院調查，是
    抗告人空言稱其因服用Ibuprofen STADA普羅芬膜衣錠致尿
    液檢驗呈大麻陽性反應云云，要屬飾卸之詞，委無足採。從
    而，原審依毒品危害條例第20條第1項、觀察勒戒處分執
    行條例第3條第1項，及檢察官聲請，裁定將抗告人送勒戒處
    所觀察、勒戒，經核並無違誤。抗告人抗告意旨仍執陳詞否
    認犯行，任意指摘原裁定不當，求予撤銷改判，為無理由，
    應予駁回。
據上論斷，應依刑事訴訟法第412條，裁定如主文。
中    華    民    國   100    年    8     月    23    日
                  刑事第十八庭審判長法  官  吳鴻章
                                    法  官  汪梅芬
                                    法  官  林銓正
以上正本證明與原本無異。
不得再抗告。
                                    書記官  張淨卿
中    華    民    國   100    年    8     月    24    日